【裁判字號】    98,易,3442
【裁判日期】    981231
【裁判案由】    偽造文書
【裁判全文】
臺灣臺中地方法院刑事判決              98年度易字第3442號
公  訴  人  臺灣臺中地方法院檢察署檢察官
被      告  丙○○
上列被告因偽造文書案件，經檢察官提起公訴（98年度偵字第11
517號），本院判決如下：
    主    文
丙○○無罪。
    理    由
壹、證據能力部分：
    本案下列引用之證據，經本院依法踐行調查證據程序，公訴
    人及被告於言詞辯論終結前均不爭執各該證據之證據能力，
    且亦查無依法應排除其證據能力之情形，是後述所引用證據
    之證據能力皆無疑義，合先敘明。
貳、實體部分：
一、公訴意旨以：丙○○於民國89年間，從事臺灣大哥大電信股
    份有限公司（下稱臺灣大哥大公司）門號經銷商之門號申請
    書收件、送件之工作。竟於89年12月26日，自不詳成年人處
    收取以「戊○○」名義申請之行動電話門號0000-000000 號
    、0000-000000 號、0000-000000 號、0000-000000 號之行
    動電話服務申請書（下稱申請書）及同意書各4 份，明知上
    開申請書上「申請人簽章欄」及同意書上「立同意書人欄」
    並未有戊○○之指紋按印，無法送件申請門號，竟基於偽造
    署押之犯意，於上開申請書上「申請人簽章欄」及同意書上
    「立同意書人欄」，接續按捺自己之指印，而偽造戊○○之
    署押共9 枚，用以表示「戊○○」按印指紋申請上開門號使
    用。嗣後連同戊○○之員工職務證明書，送交臺灣大哥大公
    司申請上開門號，足生損害於戊○○及臺灣大哥大公司。嗣
    於98年1 月10日，戊○○收到臺灣大哥大公司之電信費催繳
    通知，始知上情，並報警循線查獲。因認被告涉犯刑法第21
    7 條第1 項之偽造署押罪嫌。
二、按犯罪事實應依證據認定之，無證據不得認定犯罪事實；不
    能證明被告犯罪者，應諭知無罪之判決，刑事訴訟法第154
    條第2 項、第301 條第1 項分別定有明文。又認定不利於被
    告之事實，須依積極證據，苟積極證據不足為不利於被告事
    實之認定時，即應為有利於被告之認定，更不必有何有利之
    證據；認定犯罪事實所憑之證據，雖不以直接證據為限，間
    接證據亦包括在內，然而無論直接或間接證據，其為訴訟上
    之證明，須於通常一般之人均不致有所懷疑，而得確信為真
    實之程度者，始得據為有罪之認定，若其關於被告是否犯罪
    之證明未能達此程度，而有合理性懷疑之存在，致使無從形
    成有罪之確信，根據「罪證有疑，利於被告」之證據法則，
    即不得遽為不利於被告之認定，最高法院分別著有30年上字
    第816 號、76年台上字第4986號判例可資參照。
三、公訴人認被告涉有前開偽造署押罪嫌，無非係以被告自承於
    上開申請書及同意書上按捺自己之指印；證人即被害人戊○○之證述；臺灣大哥大公司行動電話服務申請書、同意書；
    內政部警政署刑事警察局98年3 月31日刑紋字第0980042445
    號鑑驗書為其論據。
四、訊據被告固坦承上開申請書上「申請人簽章欄」及同意書上
    「立同意書人欄」之指印，均係被告自己之指印（見本院卷
    第16頁），惟堅決否認有前開偽造署押犯行，辯稱：申請行
    動電話門號只須檢附申請人之身分證影本即可，並不須申請
    人蓋用指印，本件係因臺灣大哥大公司之窗口代理人乙○○
    要求被告蓋指印，用以表示上開門號之申請係被告送件者，
    故蓋指印與申請門號無關，被告並無偽造戊○○署押之犯行
    等語（見本院卷第15頁反面、第16頁）。經查：
  (一)刑法第217 條第1 項之偽造署押罪，係以足生損害於公眾或
    他人為構成要件，如自始即於公眾或他人不致發生損害之虞
    者，即因犯罪構成要件欠缺，而無該條之適用（最高法院43
    年台非字第157 號判例意旨參照）。偽造署押罪，必其署押
    係違反本人之意思而捏造，且以足生損害為要件，如他人代
    為之署押，與本人之本意不相違反，且亦無損害之可言，自
    不成立偽造署押之罪（最高法院24年上字第238 號判例意旨
    參照）。
  (二)本件被告固於以戊○○名義申請門號之申請書上「申請人簽
    章欄」及同意書上「立同意書人欄」蓋用自己之指印，此為
    被告所不爭，且有上開申請書及同意書各4 份在卷可稽（見
    臺中市警察局第一分局刑案偵查卷宗─下稱警偵卷第29至34
    頁），並經內政部警政署刑事警察局鑑驗結果，認送驗指紋
    1 枚與被告之左拇指指紋相符，亦有內政部警政署刑事警察
    局鑑驗書在卷可憑（見警偵卷第19頁）。惟查，經本院函詢
    臺灣大哥大公司，據覆稱：該公司於89年12月26日期間，受
    理用戶申辦行動電話服務時，僅須查核用戶本人之身分證明
    文件正本，並請用戶填寫申請書後簽章即可，該公司並無規
    範門市要用戶按捺自己之指印等語，有該公司2009年11月25
    日法大字第098154894 號書函在卷可參（見本院卷第29頁）
    。而觀諸上開申請書及同意書上均已有戊○○之簽名及印文
    ，是依前揭臺灣大哥大公司書函所述，上開申請書及同意書
    均已符合該公司之規定，被告殊無多此一舉，再加蓋自己之
    指印用以符合申請條件之必要。是以被告辯稱當時係依臺灣
    大哥大公司之窗口代理人乙○○之要求而加蓋自己之指印，
    用以表示上開申請書係被告送件者等語，尚非全然不可採信
    。
  (三)次按，姑不論戊○○是否係遭人冒用名義申請，自形式觀之
    ，其既提出行動電話服務申請書向臺灣大哥大公司提出申請
    ，應認其有申請行動電話門號之意，則縱被告或臺灣大哥大
    公司之窗口代理人乙○○因誤認須加蓋指印始能提出申請，
    被告遂便宜行事，而加蓋自己之指印，亦與本人申請門號之
    本意不相違反。況臺灣大哥大公司受理門號之申請，僅查核
    用戶本人之身分證明文件正本，並請用戶填寫申請書後簽章
    即可，並無須用戶於申請書上按捺指印，已如前述，是被告
    於申請書及同意書上加蓋自己之指印，要不影響臺灣大哥大
    公司之審核作業，自無損害公眾或臺灣大哥大公司之可言。
    從而，揆諸前揭判例意旨，被告之行為亦與偽造署押罪之構
    成要件不合，不能成立偽造署押罪。
  (四)至於被告固於本院供稱：上開申請書及同意書係丁○○送件
    給伊的等語（見本院卷第16頁），而證人即被告之下線丁○○則於本院證稱：本件戊○○之申請書及同意書並非伊送件
    的，因伊對戊○○沒有印象，伊不認識戊○○等語（見本院
    卷第38頁）。惟查，證人丁○○既係被告之下線，負責收取
    行動電話服務申請書交給被告，以賺取傭金，則其收取之申
    請書應不在少數，尚難期其能清楚記住每位申請人之姓名，
    況申請人非必以自己名義申請，申請人更非必為丁○○認識
    之人，又自收件起迄今已時隔10年之久，是證人丁○○已因
    記憶模糊，而無法為詳實之證述，尚屬情理之常。其證稱本
    件戊○○之申請書並非伊送件的云云，自非可遽信。況縱認
    本件戊○○之申請書確非丁○○所送件，則因被告當時係以
    為門號經銷商辦理申請書之收件送件為業，該申請書及同意
    書非無可能係其他下線所送件者。是以證人丁○○之上開證
    詞並不足為被告不利之認定，併此敘明。
五、綜合上述，本件不論被告究係應臺灣大哥大公司之窗口代理
    人乙○○之要求，而於戊○○之行動電話服務申請書上「申
    請人簽章欄」及同意書上「立同意書人欄」蓋用自己之指印
    ，抑或被告係以冒用戊○○指印之意，而加蓋自己之指印，
    依前開說明，均不足以成立偽造署押罪。檢察官前揭所舉之
    證據，復皆不足以證明被告有本件偽造署押犯行。此外亦查
    無其他積極證據足認被告確有前揭犯行。揆諸首開說明，應
    認被告之犯罪不能證明，依法應為被告無罪之諭知。
據上論斷，應依刑事訴訟法第301 條第1 項前段，判決如主文。
本案經檢察官甲○○到庭執行職務。
中    華    民    國    98    年    12    月    31    日
                  刑事第二庭  法  官  黃佩韻
以上正本證明與原本無異。
如不服本判決，應於收受判決後10日內向本院提出上訴書狀，並
應敘述具體理由。其未敘述上訴理由者，應於上訴期間屆滿後20
日內向本院補提理由書( 均須按他造當事人之人數附繕本)「 切
勿逕送上級法院」。告訴人或被害人如對本判決不服者，應具備
理由請求檢察官上訴，其上訴期間之計算係以檢察官收受判決正
本之日期為準。
                              書記官  林柏名
中    華    民    國    98    年    12    月    31    日

司法院資訊處製作；財團法人民間司法改革基金會備份。
